【裁判字號】    89,交上易,847
【裁判日期】    890607
【裁判案由】    過失傷害
【裁判全文】
臺灣高等法院臺中分院刑事判決              民國八十九年度交上易字第八四七號
    上  訴  人
    即  被  告  丙○○
右上訴人因過失傷害案件，不服臺灣苗栗地方法院中華民國八十九年三月九日第一審
判決（民國八十八年度交易字第七十九號，起訴案號：臺灣苗栗地方法院檢察署民國
八十八年度偵字第四十八號），提起上訴，本院判決如左：
    主      文
上訴駁回。
    事      實
一、丙○○係營業大貨車司機，為從事駕駛業務之人。民國八十七年十月八日，駕駛
    車號ＨＢ─六五六號半聯結車，沿國道中山高速公路由北往南（起訴書誤為由南
    往北）行駛。同日上午三時五分許，行經該路段一四○公里又八百公尺處時，應
    注意汽車行駛高速公路應依速限標誌之指示，以防止意外發生。當時雖為夜間，
    但有照明，道路係直路，路面乾燥，無缺陷，亦無障礙物，視距良好，並無不能
    注意之情事，竟疏未注意，以低於速限之時速五十五公里慢速行駛（速限為時速
    六十公里），致同方向行駛，在其後方，因未注意車前狀況，由乙○○所駕駛之
    車號ＸＫ─五三一號半聯結車撞及丙○○所駕駛半聯結車之後方，使乙○○受有
    顏面多處不規則撕裂傷頭骨破裂、右眼神經病變及身體擦傷等傷害，且其右眼因
    外傷性神經病變，致視力喪失，僅餘光覺，無法矯正，無法回復視力之重傷害。
    丙○○於車禍發生後即向警方報案，對於未發覺之罪自首，並接受裁判。
二、案經丙○○自首暨乙○○訴由內政部警政署國道公路警察局第二警察隊報請臺灣
    苗栗地方法院檢察署檢察官偵查起訴。
    理  由
一、訊據上訴人即被告丙○○坦承有於上開時地駕駛半聯結車為乙○○所駕駛之半聯
    結車自後追撞，使乙○○受有頭骨破裂、右眼神經病變及顏面多處不規則撕裂傷
    等傷害，且其右眼因外傷性神經病變，致視力喪失，僅餘光覺，無法矯正，無法
    回復視力之重傷害等情不諱。核與被害人乙○○所述情節相符，並有道路交通事
    故調查報告表、財團法人長庚紀念醫院（下稱長庚醫院）高雄分院診斷證明書及
    照片二十幀等在卷可稽。惟矢口否認有何業務過失致重傷害之犯行，辯稱：伊是
    正常行駛於外側車道，未低速行駛，當時時速是六十至七十公里左右云云。經查
    ：被告在警訊時自承：在車禍發生前之行車速度約時速五十五公里（見偵卷第七
    頁）。核與被害人乙○○在警訊時所陳當時被告在外側車道慢慢行駛（見偵卷第
    四頁反面）之情節相符。且台灣省竹苗區車輛行車事故鑑定委員會之鑑定意見書
    亦認定被告慢速行駛為肇事原因，有該鑑定意見書一份在卷可憑（見偵卷第四十
    頁）。足見被告在警訊時之自白核與事實相符。雖被告在檢察官偵訊時改稱當時
    之時速約七十至八十公里之間（見偵卷第十三頁），嗣在原審法院訊問時又改稱
    當時之時速約六十至七十公里等語，所供前後不符，應係事後卸責之詞，不足採
    信。按毀敗一目或二目之視能，為刑法第十條第四項第四款所規定之重傷。被害
    人乙○○因該車禍受有右眼神經病變，經原審法院向長庚醫院高雄分院函詢結果
    ，其右眼因外傷性神經病變，致視力喪失，僅餘光覺，無法矯正，無法回復視力
    ，有該院八十九年一月十一日（八九）長庚院高字第○○二○號函在卷可憑。依
    上開說明，自已達毀敗一目視能之程度，而為刑法第十條第四項第四款所規定之
    重傷害。
二、按汽車行駛高速公路應依速限標誌指示，高速公路交通管制規則第五條第一項前
    段定有明文。又汽車行駛時，駕駛人應注意車前狀況，並隨時採取必要之安全措
    施，道路交通安全規則第九十四條第三項亦有明文。查當時雖為夜間，但有照明
    ，道路係直路，路面乾燥，無缺陷，亦無障礙物，視距良好，有前開道路交通事
    故調查報告表可稽。被告當時並無不能注意之情事，詎其應注意，並能注意，而
    未注意，以低於速限之時速五十五公里慢速行駛（速限為時速六十公里），致同
    方向行駛，在其後方，由乙○○所駕駛之半聯結車撞及丙○○所駕駛半聯結車之
    後方，使乙○○受有上開重傷害，自有過失。又本件車禍雖被害人乙○○未注意
    車前狀況亦同有過失，但被告既有過失，無法因被害人方面亦有過失而解免其過
    失責任。且乙○○確係因被告駕駛半聯結車慢速行駛而追撞，並受重傷，其間並
    有相當之因果關係。又起訴書及前開鑑定意見書同認超載為被告之過失原因，惟
    被告駕駛半聯結車，當日之載重雖為五十公噸（見偵卷第六頁反面），與總聯結
    重量不得超過三十五公噸之規定有違，惟並無証據足以証明被告係因超載以致低
    速行駛，故被告超載行駛雖有違規定，但與本件車禍之發生並無必然之因果關係
    ，故未認定超載係被告之過失原因，附此敘明。再者，雖鑑定意見書另認定被告
    變換車道為肇事原因（見偵卷第四十頁），惟綜觀全卷，除被害人在警訊時供稱
    被告係從路肩切入外側車道（見偵卷第四頁反面）外，被告在警、偵訊時均供稱
    伊係在外側車道正常行駛（見偵卷第七頁、十二頁反面），未供稱有突然切入外
    側車道之情形，是尚不得以被害人方面目前已無從查証之片面指述而認定被告當
    時有變換車道，亦併為敘明。本件事証明確，被告犯行應堪認定。
三、核上訴人即被告為從事駕駛業務之人，因駕駛半聯結車，業務過失傷害乙○○致
    其受重傷，所為係犯刑法第二百八十四條第二項後段之業務過失致重傷罪。起訴
    書誤認為係犯同法第二百八十四條第二項前段之業務過失傷害罪，容有未洽，惟
    起訴之社會基本事實均相同，且引用之條文項款均相同，僅罪名不同，不須變更
    法條併此敘明。又被告對於未發覺之罪向警方報案，並願接受裁判（見偵卷第七
    頁、本院八十八年十月二十六日筆錄），被告既向偵查機關報告車禍之事實，即
    應認其已自首，應依刑法第六十二條前段之規定減輕其刑，原審因依刑法第二百
    八十四條第二項後段、第六十二條前段、第四十一條、罰金罰鍰提高標準條例第
    一條前段第二條。爰審酌被告前無不良素行（有原審法院被告全國前案紀錄表一
    份在卷可憑）、本件被告過失之程度、車禍肇事所生之危害及犯後否認犯行，尚
    未賠償被害人之態度暨被害人本身未注意車前狀況亦有過失等一切情狀，量處有
    期徒刑伍月，並諭知易科罰金之折算標準。認事用法，量刑均無不合，上訴意旨
    ，仍執陳詞，否認犯罪，為無理由，應予駁回。
四、據上論斷，應依刑事訴訟法第三百六十八條，判決如主文。
本案經檢察官甲○○到庭執行職務。
中      華      民      國     八十九     年      六      月     七     日
                                   臺灣高等法院臺中分院刑事第六庭
                                         審判長法  官  李  文  雄
                                               法  官  沈  應  南
                                               法  官  陳  嘉  雄
右正本證明與原本無異。
不得上訴。
                                               書記官  王  麗  英
中      華      民      國     八十九     年      六      月     八     日
                                                                        Ｄ


司法院資訊處製作；財團法人民間司法改革基金會備份。
